臺灣雲林地方法院刑事判決　　　　　　　 93年度重訴字第1號
公　訴　人　臺灣雲林地方法院檢察署檢察官
被　　　告　乙○○　男　29歲.
指定辯護人　本院公設辯護人丁○○
上列被告因違反毒品危害防制條例案件，經檢察官提起公訴（92
年度偵字第3857號、第3860號），本院判決如下：
    主  文
乙○○幫助意圖販賣而持有第壹級毒品，處有期徒刑貳年捌月。
扣案編號A筆記本壹本沒收。
    事  實
一、乙○○因施用毒品（其施用毒品部分業經觀察、勒戒後，認
    無繼續施用傾向，而由台灣雲林地方法院檢察署檢察官以92
    年度毒偵字第933 號為不起訴處分確定）而與丙○○、戊○○（二人均經本院判決確定）共同於民國92年8 月間起，居
    乙○○與戊○○居住在該旅館216 室，丙○○則與其女友林
    于靖（業經檢察官為不起訴處分確定）居住於203 室。92年
    9 月3 日16時許，丙○○與戊○○因欲購買毒品，而由戊○○駕駛車牌號碼PQ─7700號自用小客車搭載丙○○至高雄市
    ，二人並邀無購買毒品意思之乙○○同行。三人至高雄市左
    營區榮民醫院附近後，乙○○因僅係單純伴同前來，並無購
    買毒品之意思，遂留在車上等候。而丙○○與戊○○二人則
    下車，向年籍不詳之「雷」姓男子，共同以新台幣（下同）
    260,000 元，購買數量不詳之第一級毒品海洛因與第二級毒
    品安非他命。92年9 月9 日凌晨2 時許丙○○在上海汽車旅
    館乙○○居住之216 室中，因想將所購得之第一級毒品海洛
    因與第二級毒品安非他命託由綽號「國榮」之真實年籍、姓
    名不詳男子代為尋覓買主，而起意變更為意圖販賣而持有第
    一級毒品與第二級毒品，並與綽號「國榮」之人以電話聯繫
    之際，乙○○竟基於幫助之犯意，在旁以筆記本，協助丙○○紀錄「國榮」及託售毒品價格等資料，而以此方式幫助丙○○意圖販賣而持有第一級毒品與第二級毒品。嗣於92年9
    月9 日上午7 時30分許，為警在上開上海汽車商務旅館203
    室、216 室，查獲戊○○、丙○○、乙○○、林于靖4 人，
    員警並在丙○○居住之203 室內查獲海洛因206 包（另3 包
    白粉經鑑定無毒品反應）、安非他命23包、電子秤1 台、研
    磨機2 台、吸食器1 組、分裝袋1 大包、殘渣袋1 大包、分
    裝鏟18支、刷子3 支、剪刀1 支、注射針筒8 支、橡皮管1
    條、皮包3 個、行動電話4 支、現金640,600 元等物。另在
    乙○○、戊○○居住之216 室中查獲乙○○所有筆記本2 本
    、行動電話2 支、海洛因2 包及分裝袋1 包等物。
二、案經雲林縣警察局移送台灣雲林地方法院檢察署檢察官偵查
    起訴。
    理  由
一、認定犯罪事實所憑的證據及理由：
（一）被告乙○○於本院審理中自白：「國榮是幫丙○○在賣毒
      品的」、「因為那時我也在吸毒，他去我房間時，順便幫
      他記一下」、「只是拿去還沒有賣，只是叫我記一下」，
      並稱：筆記本編號A 最末頁二面蓋有指紋處，記載項目內
      有海洛因及安非他命，是丙○○要請國榮幫他拿去賣，但
      是還沒賣出等語（本院審理卷第237 頁、第238 頁）。
（二）另林于靖於警訊中證稱：戊○○與乙○○住在上海汽車旅
      館216 號房，203 號房則是他與丙○○居住，平時在房間
      內來來去去等情（雲林縣警察局雲警刑3 字第8427號卷第
      12頁）。而其在偵查中亦證稱：看過丙○○分裝毒品、知
      道他在賣毒品，但是拿去哪裡賣不清楚，也沒有人來旅館
      拿過貨（偵查1 卷第24頁）。林于靖上開陳述被告房間使
      用情形及丙○○販賣毒品情節等內容，與被告上開自白之
      幫助記載情節相符。
（三）而同案被告戊○○於偵查中也稱：扣案筆記本為乙○○所
      有等情（偵查1卷第17頁）。
（四）又員警在上海汽車旅館216 、203 號房分別扣得之白粉，
      經送驗有第1 級毒品海洛因成分，此亦有法務部調查局鑑
      定通知書3 紙附卷可稽（偵查1 卷第98頁、第99頁、偵查
      2 卷第38頁）。
（五）此外復有現場及扣案物品相片16張，以及扣案筆記本可為
      佐證，被告犯行應可認定。
二、論罪科刑之理由：
（一）按刑法上幫助犯之成立，須行為人基於幫助正犯犯罪之意
      思，予以正犯精神上或物質上之助力，而參與構成要件以
      外之行為，以助成正犯實施犯罪為要件，本件被告乙○○
      明知丙○○係以電話與綽號「國榮」之人談論委託代為販
      賣第1 級毒品與第2 級毒品事宜，竟仍協助丙○○登載於
      筆記本，自堪認係該罪之從犯。
（二）又毒品危害防制條例於92年7 月9 日公布，且自93年1 月
      9 日起生效施行，被告幫助意圖販賣而持有第1 級毒品海
      洛因、第2 級毒品安非他命之行為，均係在該條例生效施
      行前，經比較新舊法規定之結果，修正後毒品危害防制條
      例第5 條第1 項、第2 項之意圖販賣而持有第1 級毒品、
      第2 級毒品之規定，與修正前之法定刑度並無不同，應不
      生新舊法何者對被告較為有利之問題。因此被告所為應係
      犯毒品危害防治條例第5 條第1 項、第2 項意圖販賣而持
      有第1 級毒品、第2 級毒品罪之幫助犯。
（三）被告以一幫助登載行為，幫助丙○○意圖販賣而持有第1
      級毒品與第2 級毒品，其以一行為而觸犯上開二罪名，應
      依刑法第55條規定，從一重之幫助意圖販賣而持有第1 級
      毒品罪論處。
（四）又被告為從犯，應依刑法第30條第2 項規定，按正犯之刑
      減輕之。
（五）被告雖有上開幫助丙○○意圖販賣而持有毒品之犯行，然
      其僅協助登載一次，所涉情節並非嚴重，其因一時失慮，
      致罹法定刑為無期徒刑或10年以上有期徒刑之重典，相對
      於長期大量販賣毒品之大毒梟，被告對於社會治安及國民
      健康之危害較小，縱因從犯減輕其刑後，法定刑仍不免過
      苛，且無從與犯罪情節重大之毒梟所有區隔，是其犯罪情
      狀相較於法定之重刑，在客觀上足以引起一般人之同情，
      其幫助情節尚堪憫恕，此部分依刑法第59條規定，酌量遞
      減輕其刑。
（六）爰審酌被告年輕力壯，竟不思正途，與施用毒品之人相居
      共處，犯罪之動機不良，且無視於國家防制毒品危害之禁
      令，竟幫助他人意圖販賣而持有毒品，有戕害他人身心發
      展之虞，暨其幫助行為僅一次，且坦承犯行，犯後態度良
      好，認顯有悔意等一切情狀，量處如主文所示之刑。
（七）扣案編號A 筆記本為被告所有，並為供本件犯罪所用之物
      ，此業經被告於審理中自白不諱，應依刑法第38條第1 項
      第2 款規定沒收之。而編號B 筆記本及行動電話二支，雖
      均亦為被告所有，但並無證據證明為被告幫助犯罪所得或
      所用之物，即不得依上開規定予以宣告沒收，附此敘明。
三、對於其餘公訴事實之判斷：
（一）公訴意旨雖另以：被告於92年9 月3 日16時許，基於幫助
      丙○○、戊○○意圖販賣而持有毒品之犯意，而由戊○○
      駕駛車牌號碼PQ─7700號自用小客車搭載丙○○、乙○○
      至高雄市，三人至高雄市左營區榮民醫院附近後，乙○○
      留在車上等候，而丙○○與戊○○二人則下車，向年籍不
      詳之「雷」姓男子，共同以260,000 元，購買數量不詳之
      第一級毒品海洛因與第二級毒品安非他命，因認乙○○此
      共同前往高雄市之行為亦犯有幫助意圖販賣而持有毒品罪
      嫌云云。
（二）被告就此部分坦承於上開時間與丙○○、戊○○共同前往
      高雄市等情，其坦承之事實與戊○○、丙○○在偵查中供
      述相符（偵查1 卷第16頁、第17頁、第21頁）。然辯稱：
      事先不知道二人要去高雄購買毒品，也無合資購買，只是
      共同前往而在車上等而已。
（三）本院的判斷：
    １、被告與丙○○、戊○○共同居住在汽車旅館中，二人因
        欲購買毒品而前往高雄市，既已邀同被告前往，以彼此
        共同施用毒品之交情而言，實在無故意另外隱瞞被告之
        必要，而戊○○於偵查中也證稱：「當時他就知道我和
        丙○○要去買毒品，我有約他去應該知道我們去買」等
        情，因此被告上開所稱事先不知道二人要去高雄購買毒
        品云云，顯然與常情相違背，不足採信。
    ２、惟被告並未與丙○○、戊○○共同出資購買毒品，此業
        經丙○○、戊○○二人在偵查中證述明確。且戊○○於
        偵查中復供稱：是由其聯絡「雷」姓之人，再通知丙○○出發（偵查1 卷第16頁），此與丙○○所述相符（偵
        查卷1 第21頁、第22頁）。因此被告並未媒介丙○○、
        戊○○二人購買毒品，也無與二人共同合夥出資購買毒
        品，可堪認定，被告此部分辯解尚堪採信。
    ３、再被告雖與丙○○、戊○○同車，至高雄市購買毒品，
        但並無積極證據可資證明被告有在精神上或物質上給予
        二人助力之行為，亦無證據可以證明丙○○、戊○○所
        購買之毒品係意圖販賣而持有，自不能僅僅因為被告同
        車前往，即認定係幫助二人意圖販賣而持有毒品，此部
        分應認為被告犯罪嫌疑尚屬不足。惟公訴人認此部分事
        實與前述論罪部分有裁判上一罪關係，爰不另為無罪之
        諭知。
四、適用的法律：
（一）刑事訴訟法第299條第1項前段。
（二）毒品危害防制條例第5 條第1 項、第2 項。
（三）刑法第11條、第30條第2 項、第55條、第59條、第38條第
      1項第2款。
本案經檢察官甲○○到庭執行職務
中　　華　　民　　國　　94　　年　　5 　　月　　11　　日
                  刑事第三庭   審判長法  官 劉 國 賓
                                     法  官 廖 國 勝
                                     法  官 蘇 錦 秀
以上正本證明與原本無異。
如不服本判決，應於送達後10日內，向本院提出上訴狀。（須附
繕本）
                                     書記官 黃 秋 萍
中　　華　　民　　國　　94　　年　　5 　　月　  11　　日
毒品危害防制條例第5條
意圖販賣而持有第一級毒品者，處無期徒刑或 10 年以上有期徒
刑，得併科新臺幣 7 百萬元以下罰金。
意圖販賣而持有第二級毒品者，處 5 年以上有期徒刑，得併科新
臺幣 5 百萬元以下罰金。
意圖販賣而持有第三級毒品者，處 3 年以上 10 年以下有期徒刑
，得併科新臺幣 3 百萬元以下罰金。
意圖販賣而持有第四級毒品或專供製造、施用毒品之器具者，處
 1 年以上7 年以下有期徒刑，得併科新臺幣1 百萬元以下罰金
 。
